臺灣高雄地方法院刑事判決　　　　　　　　　　　　　九十三年度重訴字第二號
　　公　訴　人　臺灣高雄地方法院檢察署檢察官
　　被　　　告　乙○○
　　選任辯護人　莊孝襄律師
右被告因殺人案件，經檢察官提起公訴（九十二年度偵字第二一二○二號），本院判
決如左：
    主  文
乙○○殺人，處無期徒刑，褫奪公權終身。
    事  實
一、乙○○係李惠玟配偶石國銘之父親，二人為直系姻親，具有家庭暴力防治法第三
    條第三款所定之家庭成員關係。緣於民國九十二年十月十七日十九時三十分許，
    乙○○因石國銘與李惠玟之離婚事宜，在乙○○位於高雄縣阿蓮鄉○○村○○路
    一一二巷十一弄七號住處與李惠玟發生口角，李惠玟則撥打電話委請其母親甲○
    ○協同警員至乙○○前開住處，雙方經警察、鄰居調解後，甲○○乃先行返家。
    甲○○離去後，乙○○即至住處三樓房間內要求李惠玟暫時搬回娘家居住，李惠
    玟則堅持於辦妥離婚手續後始願搬離，乙○○與李惠玟又為此事再起爭執，嗣經
    乙○○之妻石朱素沉上樓勸說，乙○○始返回二樓房間，詎乙○○因而對李惠玟
    心生不滿，乃於其二樓房間桌上拿取其所有之水果刀一把，並向石國銘、石朱素
    沉揚稱：這件事我自己處理就好，你們都不准插手等語，旋持該把水果刀上三樓
    李惠玟所在之房間內，先將水果刀放置於床中央，並要求李惠玟需於當日立即搬
    回娘家居住，李惠玟不從，拿起該把水果刀往陽台方向走去，並撥打行動電話予
    其母親，且對外大聲喊叫：乙○○要殺她等語，乙○○見狀情緒激忿，竟萌生殺
    意，明知人體胸部為心、肺等重要器官所在之處，均屬人體要害，如持鐵製尖銳
    之物朝人體胸部猛力刺下，可能造成大量出血或心肺受創而致人於死，竟仍衝至
    陽台，從李惠玟手中搶得上開水果刀後，復持該把水果刀朝李惠玟臉部、胸部、
    四肢等身體部位狂揮猛刺，致李惠玟受有如下之傷害：嘴唇下緣五公分Ｘ二公分
    、左肩頸部五公分Ｘ二公分、右乳房部三公分Ｘ二公分、左大腿前部五公分Ｘ二
    公分、十公分Ｘ三公分、右大腿前部三公分Ｘ二公分、八公分Ｘ二公分、右前臂
    後部八公分Ｘ三公分、左手背部三公分Ｘ二公分等刺裂創傷，乙○○最後復持該
    把水果刀朝李惠玟之左胸部猛力刺下，致李惠玟心臟受有達六公分Ｘ六公分之刺
    裂創傷，乙○○見狀，旋自李惠玟胸部拔出水果刀，並在陽台內將該水果刀洗淨
    後，騎乘車牌號碼ＤＰＮ－八五○號機車並攜帶該把水果刀逃離現場，李惠玟則
    經石國銘發現後，送往高雄縣立岡山醫院急救，惟因大量失血性休克，於到達醫
    院前業已因心肺衰竭死亡。
二、案經高雄縣政府警察局湖內分局報請臺灣高雄地方法院檢察署檢察官偵查起訴。
    理  由
一、訊據被告乙○○固坦承於右揭時、地，有持其所有之水果刀一把至被害人李惠玟
    當時所在之三樓房間內，要求被害人搬回娘家居住，被害人不從，雙方復發生爭
    執，拉扯中，伊所持之水果刀即刺中被害人之胸部，造成被害人死亡之事實，惟
    矢口否認有何殺人之犯行，辯稱：伊當時拿刀子到三樓是要讓被害人看到刀子害
    怕而聽話回娘家，未料，被害人自床上拿起刀子後跑向陽台，並撥打手機給其母
    親說伊要殺她，伊始與被害人搶奪水果刀，雙方拉扯中，伊不小心跌向被害人，
    水果刀刺到被害人之胸部，伊不知道為何被害人身上被刺那麼多刀，直至被害人
    胸部遭刺後，伊才清醒，沒有故意要殺死被害人云云。經查：
(一)、被告與被害人於案發前之九十二年十月十七日十九時三十分許，因石國銘與被害
    人間之離婚事宜發生口角，被害人乃委請其母親甲○○協同警察至被告住處，經
    警察、鄰居之勸說，甲○○始行離去。甲○○離去後，被告乃在住處三樓房間內
    要求被害人暫時搬回娘家居住，被害人則堅持於辦妥離婚手續後始願搬離，雙方
    再度發生爭執之事實，業據被告於警詢、偵查中及本院審理時供承不諱，核與證
    人石國銘於警詢時證稱：「後來我把父親拉回二樓，我父親認為我妻子是故意的
    ，他愈說愈激動，又自行猜測我妻子這種行為的用意，是要讓他中風，後來他就
    撂下了一句話，稱：這件事情我自己處理就好，你們都不準（准）插手。之後便
    把房門關上，後來經過二、三分鐘，我二樓房間內聽到我妻子的叫聲」等語，及
    證人石朱素沉於警詢中證稱：「我丈夫於十月十七日十九時三十分許，在阿蓮鄉
    ○○路一一二巷十一弄七號內與死者發生第一次爭吵，是在一樓客廳爭吵，後來
    到了二十二時許才又在三樓爭吵一次」、「我先生叫我這件事不要插手，經過大
    概四、五分鐘，就聽到我媳婦在慘叫了」等語，大致相符，應堪認定，足見於本
    案發生前，被告確因被害人與石國銘之離婚事宜及被害人不聽伊要求暫時搬回娘
    家居住之勸說，而與被害人發生爭執，並因而對被害人心生不滿。
(二)、被告於警詢時供稱：「李惠玟突然將我放在床上的水果刀拿走，並跑到三樓房間
    外陽台，大聲喊叫救命，我楞了一會兒，亦衝到陽台，將李惠玟手上的刀子搶過
    來，因當時非常的氣憤，我有持刀殺李惠玟」、「因一時氣憤，失去理智，如何
    殺的，總共殺幾刀，我亦不清楚」、「最後一刀刺進心臟，拔了很久才拔出來」
    等語，佐以證人林榮宗於警詢時證稱：「當天晚上我在家門前工作，約七、八點
    時，乙○○與李惠玟在他家門口爭吵，當時有報警，警察有來處理，警方排解完
    回去，大約在晚上二十二時三十分至二十三時之間，當時我還在家門口工作，就
    聽見死者李惠玟在他家三樓房間內呼喊救命，叫人報警，叫警察來，連續二、三
    次，第一次呼救與第二次呼救相隔約一分鐘後再喊第二、三次，我聽見第一次呼
    救時，我就到乙○○家門口前，往三樓望，沒有看見裡面有動靜」等語，足見被
    告確有持刀殺害被害人之行為，致被害人不停對外喊叫救命；參以被害人受有嘴
    唇下緣五公分Ｘ二公分、左肩頸部五公分Ｘ二公分、右乳房部三公分Ｘ二公分、
    左大腿前部五公分Ｘ二公分、十公分Ｘ三公分、右大腿前部三公分Ｘ二公分、八
    公分Ｘ二公分、右前臂後部八公分Ｘ三公分、左手背部三公Ｘ二公分等刺裂創傷
    ，該等刺創傷遍及身體肩頸、手臂、腿等部位，且均非淺薄之劃割傷，足認被告
    所辯稱係與被害人李惠玟搶奪刀子拉扯間，不知如何傷到被害人云云，顯係卸責
    之詞，無足採信。另被害人心臟因受有六公分Ｘ六公分之刺裂創傷，終因失血性
    休克，心肺衰竭死亡之事實，有高雄縣立岡山醫院九十二年十月十七日之法醫參
    考病歷摘要表、臺灣高雄地方法院檢察署之驗斷書、相驗屍體證明書、勘驗筆錄
    暨現場照片八幀、被害人照片二十幀等在卷可憑，足見被害人確因被告之刺殺行
    為，致生死亡之結果；按胸部近心臟不遠處為人體之要害，持尖刀刺入胸部，足
    以刺及心臟致人於死之事實，眾所周知，自為被告所明知，是被告持水果刀猛力
    刺入被害人之胸部之事實業如上述，已足見被告顯係基於殺人之犯意；參以被告
    於本院審理時自承：刀子刺中被害人後，伊再將刀子拔出，並在旁清洗水果刀，
    沒有想到要叫別人幫忙，也沒有想到要將被害人送醫等語，衡諸常情，倘被告確
    無殺害被害人之意，而於手持水果刀不慎刺中被害人胸部，血流滿地後，理應迅
    速幫被害人止血急救，或尋求其他人員協助幫忙送醫急救，而非急忙清洗自己供
    犯罪用之水果刀等情狀，更足認被告主觀上乃基於殺人之犯意，持水果刀猛力刺
    向被害人之胸部。
(三)、至被告辯稱：伊當時拿刀子到三樓是要讓被害人看到刀子害怕而聽話回娘家，未
    料，被害人自床上拿起刀子後跑向陽台，並撥打手機給其母親說伊要殺她，伊始
    與被害人搶奪水果刀，拉扯中，伊不小心跌向被害人，水果刀刺到被害人胸部，
    致造被害人受傷，伊不知道為何被害人身上被刺那麼多刀，直至被害人胸部遭刺
    後，伊才清醒，沒有故意要殺死被害人云云。惟查：
(1)、依被告之供述，其係欲使被害人暫先搬回娘家居住，始持刀上樓至被害人所在之
    住處三樓房間，然徵之吾人一般生活經驗，被告倘僅係要求其媳婦即被害人搬回
    娘家居住，豈須手持水果刀前往，再佐以被告於本院供稱進入三樓房間後即將房
    門關上之事實，可認被告持刀上樓至被害人所在房間之動機已顯非單純僅係談論
    要求被害人回娘家居住。
(2)、被告於本院供稱：「（問：搶刀子時，你媳婦如何拿刀？）右手打手機，左手拿
    刀子刀把，我搶刀子時，他還在講電話，我當時拿起洗衣板擋住他拿刀子的手，
    我搶下刀子後準備離開，他就把我的手拉回去」等語，可見被害人當時右手應是
    拿著手機，無法與被告搶奪水果刀，然依上開臺灣高雄地方法院檢察署之驗斷書
    、相驗屍體證明書所載，被害人之右前臂後部受有八公分Ｘ三公分之刺裂創傷，
    而被害人之右手並未與被告搶奪手機，足證被害人該處之傷口顯非單純拉扯所得
    以造成；又被害人之身長為一百五十四公分，有上開驗斷書可憑，被告則自承伊
    身高約為一百六十公分，是被告與被害人二人身高僅相距約四公分；參諸被告供
    稱二人拉扯時，被害人應無倒地等語，則倘如被告所辯其與被害人站立間因拉扯
    、搶奪水果刀，而使水果刀不慎刺向被害人之情屬實，則被害人之左大腿前部、
    右大腿前部等下半部身體部位，豈會受有前述之傷害？益證被告辯稱係與被告搶
    奪水果刀，不慎刺傷被害人云云，不足採信。
(3)、被告就關於被害人胸部如何遭刺中一刀之情節，於偵查中辯稱：「其中刺到胸部
    那一刀，我有印象，是因為死者用雙手扶住我的手往他自己的胸部刺進去」、「
    （問：為什麼你媳婦有機會扶住你的手往自己身上刺？）是我媳婦自己失去理智
    ，她的力氣比我的大」云云，惟被告於本院則改稱：「我拉扯時不小心往前跌去
    ，才刺下去」云云，是被告就如何持刀刺傷被害人乙節，前後所辯迥異，已難令
    人置信；又被告於偵查中因本案經檢察官向本院聲請羈押時，於本院供稱：「（
    問：誰報警？）她母親，當時她拿著手機和她母親通話中」等語（見本院九十二
    年聲羈字第六四四號卷第四頁），另被告於本院亦供稱被害人係以右手打手機乙
    節，業如前述，足見被害人當時至多僅有一手得以握住水果刀，再對照被告辯稱
    被害人當時係雙手扶住水果刀往自己胸部刺入，及見被害人倒地後，雙手仍握住
    刀子之情節以觀，被告既辯稱：被害人當時係以右手持拿手機與其母親通話，則
    被害人又如何能以雙手扶住水果刀而往自己胸部刺入？更足見被告所辯前後矛盾
    ，所辯委無足採。
(四)、綜上所述，本件事證明確，被告犯行，洵堪認定。
二、按家庭暴力者，謂家庭成員間實施身體或精神上不法侵害之行為；又家庭暴力罪
    者，謂家庭成員間故意實施家庭暴力行為而成立其他法律所規定之犯罪，家庭暴
    力防治法第二條第一項、第二項著有明文。查被告與被害人李惠玟係直系姻親，
    屬家庭暴力防治法第三條第三款所稱之家庭成員關係，故核被告所為，係犯刑法
    第二百七十一條第一項之殺人罪。被告上開犯行同時亦屬家庭暴力防治法第二條
    第二項之家庭暴力罪，惟因家庭暴力防治法之上開條文並無罰則規定，是此部分
    犯行應僅依刑法之規定予以論罪科刑，附此敘明。爰審酌被告與被害人為翁媳關
    係，竟因被害人與被告之子相處不睦，被害人不願搬回娘家居住，即心生不滿，
    進而萌生殺意，且持刀刺殺被害人，下手既狠且猛，惡性重大，造成被害人家屬
    痛失親人，而終日生活於憤恨、遺憾之陰影下，另被告於本院審理時，猶指摘係
    因被害人先冤枉伊，又誣指伊拿刀要殺她，致其失去理智而失手殺人，就事關刑
    責部分則避重就輕，顯見其於犯後並無悔悟之真意，及迄今仍未賠償被害人家屬
    等一切情狀，本院認被告所犯殺人罪責深重，量刑自不宜輕，爰量處如主文所示
    之刑，並依刑法第三十七條第一項之規定，宣告褫奪公權終身。
三、至被告持以殺害被害人之水果刀一把，雖為被告所有，惟業於被告逃亡途中遺落
    、滅失，並未扣案，已據被告供承在卷，為免將來執行之困難，爰不併為沒收之
    諭知。至扣案之血衣、血褲各一件，係被告日常生活穿戴所用，亦非供殺害被害
    人所用之物，爰不予宣告沒收，併此敘明。
據上論結，應依刑事訴訟法第二百九十九條第一項前段，家庭暴力防治法第二條第二
項，刑法第二百七十一條第一項、第三十七條第一項，判決如主文。
本案經檢察官丙○○到庭執行職務。
中      華      民      國    九十三    年      四      月    二十七    日
                                臺灣高雄地方法院刑事第二庭
                                    審判長法  官  莊崑山
                                          法  官  黃宣撫
                                          法  官  曾鴻文
右正本證明與原本無異。
如不服本判決，應於判決送達後十日內，向本院提出上訴狀。
                                          書記官    王高山
中    華    民    國      九十三      年      四      月      二十八    日
附錄本件論罪科刑法條
中華民國刑法第二百七十一條第一項
(普通殺人罪)
殺人者，處死刑、無期徒刑或十年以上有期徒刑。
